【裁判字號】    98,抗,196
【裁判日期】    980602
【裁判案由】    聲請沒入保證金
【裁判全文】
臺灣高等法院高雄分院刑事裁定           98年度抗字第196號
抗告人
即受刑人    乙○○
具保人即
受裁定人    甲○○
上列抗告人因聲請沒入保證金案件，不服臺灣高雄地方法院中華
民國98年3 月27日裁定（97年度審聲字第1179號），提起抗告，
本院裁定如下：
    主  文
抗告駁回。
    理  由
一、抗告意旨略以：抗告人即受刑人（下稱抗告人）乙○○原居
    住於高雄市○○區○○路316 之1 號7 樓，然因於民國95年
    9 月間發生車禍，致健康狀況惡化，乃於97年5 月間遷居桃
    園縣桃園市○○路49號6 樓友人住處，該址並已陳報臺灣高
    雄地方法院檢察署（下稱高雄地檢署）檢察官，嗣於98年3
    月20日，抗告人將原設於高雄前址之戶籍遷移南投縣南投市
    ○○路411 號，而原裁定亦係送達該址予抗告人收受，顯見
    抗告人並無逃匿之事實，乃原審准許檢察官沒入保證金之聲
    請，於法不無可議之處。又本件執行書記官未能體恤抗告人
    肢體殘障，且無工作能力等情，斷然拒絕抗告人就所餘之6
    萬元罰金再予分期之請求，所為實有可議之處。況且，倘若
    非抗告人經濟狀況突然生變，告貸無門，衡情亦不至於罰金
    已繳納6 萬餘元後，又多次懇求就所餘罰金，再予細分6 期
    繳納之必要，是由此顯見原裁定之不當，爰依法提起抗告，
    請求將原裁定撤銷，更為適法之裁定等語。
二、按「當事人對於法院之裁定有不服者，除有特別規定外，得
    抗告於直接上級法院。證人、鑑定人、通譯及其他非當事人
    受裁定者，亦得抗告。」刑事訴訟法第403 條定有明文。又
    「刑事訴訟法第四百十四條（即現行刑事訴訟法第403 條）
    第二項所載之非當事人，固須受有裁定始得抗告，至當事人
    則因其與本案具有利害關係，依照同條第一項，對於法院所
    為之裁定有所不服，茍無特別規定，即屬有權抗告，並不以
    其本身所受之裁定為限。」最高法院23年抗字第415 號判例
    意旨可資參照。是揆諸上揭法條及最高法院判例意旨所示，
    本件抗告人雖非受裁定者，然其既為本案之當事人，就原裁
    定自屬有權抗告者，先此敘明。
三、次按，具保之被告逃匿者，應命具保人繳納指定之保證金額
    ，並沒入之，保證金已繳納者，沒入之；前項規定，於檢察
    官依刑事訴訟法第93條第3 項但書及第228 條第4 項命具保
    者，準用之，刑事訴訟法第118 條定有明文。查抗告人因妨
    風化案件，經臺灣高雄地院以96年度訴字第4309號判處有期
    徒刑4 月，如易科罰金，以1,000 元折算1日 確定在案，此
    有臺灣高等法院被告前案紀錄表1 份在卷。又該案件確定後
    ，經抗告人於97年5 月28日向高雄地檢署檢察官聲請易科罰
    金並分期繳納，而經檢察官准許分4 期易科罰金後，抗告人
    共僅繳納6 萬1,000 元，尚餘6 萬2,000 元未按期繳納。經
    高雄地檢署先後依照抗告人斯時之戶籍地（即高雄市○○區
    ○○路316 之1 號7 樓，及陳報送達地（即桃園縣桃園市○
    ○路49號6 樓）、桃園縣桃園市○○○路9 號送達繳款執行
    通知，抗告人仍未如期到案。嗣經高雄地檢署檢察官於97年
    8 月22日囑託臺灣桃園地方法院檢察署代為執行拘提抗告人
    ，然因抗告人並未實際居住於前開桃園縣桃園市○○路49號
    6 樓及中山東路9 號等處，致無所獲；高雄地檢署檢察官復
    分別於97年12月3 日、97年12月10日命警前往抗告人前開戶
    籍地及高雄市○○區○○街51號等處拘提抗告人，然亦因抗
    告人行方不明，拘提無著。檢察官再於97年12月11日函知具
    保人甲○○於97年12月30日上午10時，帶同抗告人到署報到
    ，該通知函並於97年12月20日合法送達具保人收受，然於前
    揭期限，具保人亦未帶同抗告人到署等情，有各該訊問筆錄
    、送達證書、高雄地檢署函文、拘票、拘提報告書附於高雄
    地檢署98年度執聲沒字第67號卷可稽。又抗告人於原審裁定
    時，並未在監執行或受羈押，亦有臺灣高等法院在監在押全
    國紀錄表1 紙附於原審卷可按。足見受刑人於原審為沒入保
    證金之裁定時，確有逃匿之事實無訛，是揆諸上揭規定，檢
    察官聲請裁定沒入保證金，自屬有據。至抗告人雖執前詞為
    辯，惟按，「執行裁判由為裁判法院之檢察官指揮之」，刑
    事訴訟法第457 條第1 項前段明文規定。故抗告人指稱本件
    係由執行書記官駁回其再次分期繳納罰金之聲請，實與上述
    法律規定之有執行權限者不符，尚難遽信。況縱認抗告人前
    揭所稱為真，然其於所餘6 萬餘元之罰金未按期繳納，經檢
    察官通知到案時，即應遵期到案，乃其不此之圖，逕拒不到
    案，經檢察官聲請原審准予沒入保證金後，始執詞主張其並
    無逃匿之情，自無足採。
四、原審因而裁定將具保人甲○○所繳納之保證金新臺幣15萬元
    予以沒入，核無不合。抗告人仍執前詞，指摘原裁定不當，
    為無理由，應予駁回。
據上論結，應依刑事訴訟法第412 條，裁定如主文。
中    華    民    國    98    年    6     月    2     日
                  刑事第一庭    審判長法  官  翁慶珍
                                      法  官  莊崑山
                                      法  官  徐美麗
以上正本證明與原本無異。
不得再抗告。
中    華    民    國    98    年    6     月    2     日
                                      書記官  賴梅琴


司法院資訊處製作；財團法人民間司法改革基金會備份。
